【裁判字號】    91,聲判,87
【裁判日期】    920113
【裁判案由】    聲請交付審判
【裁判全文】
臺灣臺北地方法院刑事裁定                          九十一年度聲判字第八七號
    聲  請  人  乙○○  男  二.
    代  理  人  徐滄明律師
    被      告  甲○○  男  四.
                丙○○  女  二.
右列聲請人因被告等侵占等案件，不服臺灣高等法院檢察署檢察長中華民國九十一年
七月二十三日，九十一年度上聲議字第一二八二號駁回聲請再議之處分（原不起訴處
分案號：臺灣臺北地方法院檢察署九十一年度偵字第四九五八號），聲請交付審判，
本院裁定如左：
    主      文
聲請駁回。
    理      由
一、按告訴人不服上級法院檢察署檢察長或檢察總長認再議為無理由而駁回之處分者
    ，得於接受處分書後十日內委任律師提出理由狀，向該管第一審法院聲請交付審
    判；法院認交付審判之聲請不合法或無理由者，應駁回之，刑事訴訟法第二百五
    十八條之一、第二百五十八條之三第二項前段，分別定有明文。
二、本件聲請人乙○○以被告甲○○、丙○○涉犯侵占、偽造有價證券、妨害自由等
    罪，向臺灣臺北地方法院檢察署檢察官提出告訴，經該檢察署檢察官以九十一年
    度偵字第四九五八號偵查結果，因認被告等罪嫌不足，依刑事訴訟法第二百五十
    二條第十款為不起訴處分。聲請人不服，聲請再議，經臺灣高等法院檢察署檢察
    長審核結果，認為仍乏積極證據足可證明被告等人犯罪，以九十一年度上聲議字
    第一二八二號處分，駁回再議。
三、聲請交付審判意旨略以：被告等人所言不實誤導檢察官偵查方向，企圖迴避刑責
    ，關於偽造有價證券罪：被告甲○○係因告訴人乙○○業務能力不錯，亦頗富人
    脈，故被告甲○○始以技術股百分之十為代價，請聲請人（即偵查中之告訴人）
    加入蘋果圓有限公司（下稱蘋果圓公司）之股東，聲請人為真正實際股東，又為
    使公司業務能夠蒸蒸日上，及向銀行調度資金方便，則進一步於九十年五月間邀
    請告訴人出任公司負責人，並完成變更登記，聲請人為公司之實際負責人，則使
    用公司印章開立支票自應得告訴人之同意，而被告等竟未得告訴人同意，共同使
    用公司印章擅開支票使用，此部分事實自涉犯偽造有價證券、行使偽造有價證券
    等罪。又被告甲○○典當登記於公司名下之汽車一部，此為公司財產，檢察官未
    查即以被告辯稱：「係伊自己車」云云即認無侵占事實，亦值非議。次則聲請人
    為公司之一份子，並擔任負責人，得自由進出公司，被告擅自更換公司門鎖，辯
    稱係因桌子曾遭打開，若確係因失竊應報警處理，始符常情，竟未報警，反而大
    費周章換鎖其用意即在妨害告訴人行使權利，然原檢察官竟忽視真相調查，其率
    斷恣意，莫此為甚云云。
四、按犯罪事實應依證據認定之，無證據不得推定其犯罪事實，刑事訴訟法第一百五
    十四條定有明文。又意圖供行使之用，而偽造、變造公債票、公司股票或其他有
    價證券者，為偽造有價證券罪，另刑法第三百零四條之妨害自由罪係以強暴、脅
    迫使人行無義務之事或妨害人行使權利者，始能成立。意圖為自己或第三人不法
    之所有，而侵占自己持有他人之物者為侵占罪，刑法第二百零一條、第三百零四
    條、第三百三十五條分別定有明文，且以上三罪均需以行為人係出故意為之始能
    成立，而所謂故意係指行為人對於構成犯罪之事實，明知並有意使其發生者為故
    意，此為犯罪之主觀構成要件。
五、經查：
（一）、聲請人主張其係蘋果圓公司之實際負責人等情，業經被告甲○○所否認，辯
        稱：公司原係其母親所出資成立，後因身體不佳由其看管，經由其找股東王
        秀華、李怡德等人加入管理，其母於八十八年三月間去逝後，由其承接股份
        ，並由王、李二人管理，之後公司欲申請中小企業信保基金貸款，所以請告
        訴人為名義負責人，並同意告訴人於聲請貸款後可分得公司股份百分之三至
        五，但之後因申請未通過故解除其股東身份等語，蘋果圓公司會計被告丙○○辯稱：告訴人不曾入股，於九十年七月、八月間因公司欲向銀行申請中小
        企業信保基金貸款問題而找告訴人為公司負責人，但事後因未貸款成功，因
        而再更換負責人等語，及證人蘋果圓公司股東王秀華證稱：公司資金、支票
        均係被告甲○○處理等語，經核與聲請人於偵查中所稱：「（負責人期間）
        九十年五月到九十年九月」、「技術股給我百分之三，我沒有投資現款」等
        語（見九十一年度偵字第四九五八號卷第六十六頁背面）相符合，再核偵查
        卷附負責人變更為劉崇聖之臺北市政府營利事業登記證、經濟部公司執照（
        九十年九月三日）、公司辦公處所房屋租租賃契約書（由被告甲○○所簽立
        ），足認被告所辯各詞應堪採信，又聲請人於偵查中除提出登記其名義之經
        濟部公司執照、營利事業登記證外，並未提出其他具體證據以證明其係公司
        之實際負責人（即未提出其曾經掌控公司執行業務之資料），則檢察官以：
        「被告甲○○雖未列為蘋果圓公司股東，惟據聲請人（即告訴人）稱，伊與
        甲○○係因伊所服務之千鶴印刷股份有限公司委託蘋果圓公司設計廣告案件
        而認識，邀伊以技術股折價百分之十股份之權利入股等語（見台北地檢署九
        十一年度偵字第四九五八號卷，第二十頁警訊筆錄），則就聲請人加入為蘋
        果圓公司股東之過程，即知聲請人並非蘋果圓公司實際負責人，衡諸聲請人
        另稱：『因甲○○未列入股東名份，但暗中卻由他操控公司資金．．．．』
        （同上第二十頁反面），則被告甲○○始為蘋果圓公司之實際負責人益為顯
        然。」等語，認定蘋果圓公司之實際負責人非聲請人，自無違誤之處。
（二）、另被告丙○○於警訊及偵查中均供稱：其係蘋果圓公司之會計，被告甲○○
        係公司老闆，公司支票平日均係由其所保管，任職至今均係由被告甲○○同
        意即可開票，不必經掛名負責人同意，且所開立之支票係繳付廠商貨款使用
        等語，又有卷附支票存款戶更換印鑑已簽發未到期票據明細表、支票存款對
        帳單等可稽，足認被告等開立公司之支票係為公司業務所需，且無退票紀錄
        ，依前項論述，被告甲○○始為蘋果圓公司之實際負責人，其使用公司票據
        ，乃合法之業務上正當行為，不因公司票據所載公司代表人為聲請人而有異
        ，而該公司所開立之支票均未見退票，且為聲請人所不爭執之情，自不能遽
        爾認被告有何偽造有價證券之犯罪故意。聲請人於偵查中並未具體指出被告
        甲○○典當公司之貨車之款項如何侵占入已及如何侵占員工薪資之事實，經
        檢察官偵查後復查無被告甲○○之具體侵占犯行，檢察官認定「被告甲○○
        係蘋果圓公司實際負責人，其典當公司貨車後所得之款項，復乏積極證據足
        以證明被告將之用於公司事務以外之侵占犯行」尚無違誤之處。
（三）、聲請人於偵查中所提出之告訴狀及到庭（偵查）陳述時均未具體指明，被告
        何種強暴、脅迫之方式妨害其行使股東及公司負責人之權利，被告甲○○既
        為公司之實際負責人，其因懷疑公司內辦公桌被外人侵占而更換辦公室之門
        鎖，自不能即認被告甲○○有妨害聲請人自由之犯罪故意，且此一行為是否
        符合強暴行為之定意亦顯非無疑，檢察官經詳查後認：「刑法之強制犯罪，
        必以有形之實力不法加諸於人，直接或間接為之均可，但必須及於被害人始
        足當之，此觀刑法第三百零四條規定自明，本件被告抽換上開鎖頭時，聲請
        人並不在場，聲請人亦供稱係被告『私自』更換，是以被告所為換鎖行為，
        既乏施加強暴脅迫之對象，即無從對聲請人為強暴脅迫，核與強制罪之犯罪
        構成要件有間，尚難僅因被告抽換鎖頭遽爾認被告有強制罪嫌。」，亦無不
        妥。
六、綜上，原不起訴處分書及駁回再議處分書既已調查說明，對照卷內資料，並無不
    合，復查無其他積極證據可資證明被告等人有何偽造有價證券、侵占、妨害自由
    等犯行，是原檢察官及臺灣高等法院檢察署檢察長分別予以不起訴處分及駁回再
    議之聲請，並無不當，本件交付審判之聲請為無理由，應予駁回。
依刑事訴訟法第二百五十八條之三第二項前段，裁定如主文。
中    華    民    國      九十二        年      一      月   十三     日
                                      臺灣臺北地方法院刑事第九庭
                                      審判長法官   李  英  豪
                                            法官   黃  雅  君
                                            法官   王  綽  光
右正本證明與原本無異。
本件不得抗告。
                                          書記官   潘  惠  梅
中    華    民    國      九十二        年      一      月     十六     日


司法院資訊處製作；財團法人民間司法改革基金會備份。
